【裁判字號】    95,台上,2886
【裁判日期】    951221
【裁判案由】    損害賠償
【裁判全文】
最高法院民事判決            九十五年度台上字第二八八六號
上  訴  人  亞太整合國際股份有限公司
法定代理人  丙○○
訴訟代理人  陳秀卿律師
            林世芬律師
被 上訴 人  甲○○
            綜科有限公司
上 列一 人
法定代理人  乙○○  住同上
上 列一 人
訴訟代理人  許俊仁律師
上列當事人間請求損害賠償事件，上訴人對於中華民國九十五年
五月二日台灣高等法院第二審判決（九十四年度上字第七八八號
），提起上訴，本院判決如下：
    主  文
原判決關於命上訴人為給付及該訴訟費用部分廢棄，發回台灣高
等法院。
    理  由
本件被上訴人主張：上訴人（原名亞太駐車企業股份有限公司）
經營台北市○○○路○段五十五巷三弄十四號地下一樓之停車場
（下稱系爭停車場），本應負責該停車場之安全維護，遇有大雨
時，並應將停車場出入口處之水閘門關閉。詎上訴人之人員於民
國九十三年九月十一日凌晨下大雨時，竟疏未該將水閘門關閉，
亦未通知系爭停車場之汽車駛離，致雨水沖入該地下室而淹沒伊
等所有之2D-8605號及8D-0123號汽車【依序為被上訴人甲○○及
綜科有限公司（下稱綜科公司）所有，下稱系爭車輛】，致甲○
○受有支出修理費用新台幣（下同）二十四萬一千一百元之損害
，再加計消費者保護法第五十一條但書所定損害額一倍之懲罰性
賠償金，共為四十八萬二千二百元。又綜科公司之汽車，於九十
三年間尚有一百八十五萬元之價值，遭淹沒毀損後，僅售得三十
萬元，亦受有一百五十五萬元之損害，再加計消費者保護法第五
十一條但書所定損害額一倍之懲罰性賠償金，共為三百十萬元等
情，爰依契約關係、侵權行為之法則及消費者保護法第七條、第
五十一條之規定，求為命上訴人依序如數給付被上訴人各該金額
，並均自訴狀繕本送達翌日起加計法定遲延利息之判決。（按：
原審改判命上訴人給付被上訴人二十四萬一千一百元及一百五十
五萬元各本息，其餘判決被上訴人敗訴，該部分已因其未上訴而
告確定。）
上訴人則以：伊經營系爭停車場僅將自有車位提供予他人停車使
用，與車位使用人間並無委任關係，被上訴人並未向伊承租車位
使用，其係使用訴外人陳淑蘭、潘茵茵位於系爭停車場之停車位
，兩造間並無租賃契約關係存在，自無消費者保護法適用。又被
上訴人所提委任關係證明之買賣契約及所附管理公約，係陳淑蘭
、潘茵茵與訴外人歐相維間之買賣契約，與兩造無涉，亦無從拘
束伊。「原證二」之公告僅係提醒性質，該水閘門之關閉，任何
車位所有人均得為之，伊無關閉水閘門之義務。況本件損害之造
成乃天災不可抗力之事由引起，且被上訴人使用他人之停車位，
於深夜驟雨不歇，疏未將車輛駛離，尤與有過失等語，資為抗辯
。
原審將第一審所為被上訴人敗訴之判決部分廢棄，改判命上訴人
給付被上訴人二十四萬一千一百元及一百五十五萬元各本息，無
非以：本件上訴人對被上訴人主張其未及時關閉水閘門，應負疏
失責任並賠償上揭損害等事實，雖以上開情詞置辯，惟依被上訴
人與陳淑蘭、潘茵茵間之委任管理約定書第一條、上訴人張貼於
系爭停車場之公告內容所載及證人柯敬偉、張志仁、潘茵茵之證
詞以觀，足見上訴人應負確保進出系爭停車場之人車安全及機械
設備運作之順暢，該停車場及水閘門始終由其負責管理及關閉，
其對關閉水閘門確負有作為之義務。且於上開時日海馬颱風來襲
時，上訴人疏未關閉水閘門，致地下室停車場遭雨水沖入淹沒，
其所提供安全維護之服務，顯違反可合理期待之安全性，且不分
被上訴人為消費者或第三人，並應依消費者保護法第七條第一項
、第三項及第五十一條之規定，負賠償責任。其次，甲○○指其
2D-8605 號汽車受有修理其次費用二十四萬一千一百元之損害，
已據其提出修理費用之統一發票及估價單為憑，經加計消費者保
護法第五十一條但書所定以損害額0.25倍為當即六萬零二百七十
五元之懲罰性賠償金，共為三十萬一千三百七十五元。又綜科公
司之8D-0123 號汽車，依台北市汽車商業同業公會鑑定之函文，
九十三年九月間之市場行情約值一百八十五萬元，而該車輛依其
提出之汽車買賣合約書所載，僅售得三十萬元，綜科公司主張其
受有一百五十五萬元之損害，自屬可採，經加計消費者保護法第
五十一條但書所規定以損害額0.25倍即三十八萬七千五百元為當
之懲罰性賠償金，共為一百九十三萬七千五百元。又被上訴人於
是日海馬颱風來襲時，應提醒或通知上訴人派駐系爭停車場之管
理人員將系爭停車場地下室水閘門關閉，以避免損害之發生或擴
大，乃竟未為之，其與有過失，斟酌上訴人應負大部分之責任，
被上訴人應負較小之責任，過失比例為8：2，過失相抵後，上訴
人計應各賠償被上訴人二十四萬一千一百元及一百五十五萬元。
從而，被上訴人據以請求上訴人給付各該金額本息，即屬正當，
應予准許等詞，為其判斷之基礎。
按當事人提出之私文書，他造有爭執時，應由舉證人證其真正，
否則即無形式上證據力之可言，不得採為裁判之基礎，此觀民事
訴訟法第三百五十七條前段規定自明。查上訴人對於被上訴人提
出之上開統一發票、估價單、台北市汽車商業同業公會函文及汽
車買賣合約書，已於第一審及原審迭次否認該私文書之真正，並
稱：「被上訴人所提之估價單及其損害之金額，伊否認之」、「
該私文書無形式上之證據力」云云（分見一審卷三七、九二頁及
原審卷一○九頁），原審逕採為計算系爭車輛損害之判決基礎，
已有未合。次按物被毀損時，請求賠償物被毀損所減少之價額，
固得以修復費用為估定之標準，但以必要者為限，如修理材料係
以新品換舊品，應予折舊。本件上訴人就系爭車輛之損害額，並
於原審抗辯：甲○○提出車輛統一發票之品名欄僅記載汽車另件
，並該無另件之具體內容，難認為修理之必要費用，另修理費以
新品換舊品，亦應扣除折舊額後始為回復原狀之必要費用。綜科
公司車輛出售之價值如何係因買受人之需求、市場景氣、汽車款
式汰換．．等諸多市場機能而定，並非本件水災所致之損失，綜
科公司所指當時之價值，亦無依據等語（分見一審卷三七頁及原
審卷一○九、一一○頁）。原審對上訴人此項重要之攻擊方法，
恝置不論，遽行判決，亦有判決不備理由之違法。上訴論旨，執
以指摘原判決不利於己部分不當，求予廢棄，不能認為無理由。
據上論結，本件上訴為有理由。依民事訴訟法第四百七十七條第
一項、第四百七十八條第二項，判決如主文。
中    華    民    國  九十五  年   十二   月  二十一  日
                      最高法院民事第八庭
                          審判長法官  朱  建  男
                                法官  顏  南  全
                                法官  許  澍  林
                                法官  鄭  傑  夫
                                法官  蘇  清  恭
      本件正本證明與原本無異
                                      書  記  官
中    華    民    國  九十六  年    一    月    二    日
                                                      Ｑ


司法院資訊處製作；財團法人民間司法改革基金會備份。
